臺灣板橋地方法院刑事判決　　　　　　　100年度訴字第304號
公　訴　人　臺灣板橋地方法院檢察署檢察官
被　　　告　陳家興
上列被告因違反毒品危害防制條例案件，經檢察官提起公訴（10
0 年度毒偵字第540 號），被告於準備程序進行中就被訴事實為
有罪之陳述，本院合議庭裁定由受命法官獨任進行簡式審判程序
並判決如下：
    主  文
陳家興施用第一級毒品，處有期徒刑玖月。
    事  實
一、陳家興前於(一)民國91年間因施用第二級毒品案件，經本院以
    91年度毒聲字第3598號裁定送觀察、勒戒後，認無繼續施用
    毒品之傾向，於91年12月4 日釋放出所，並由臺灣板橋地方
    法院檢察署檢察官以91年度毒偵字第3718號為不起訴處分確
    定；(二)嗣於97年間因施用第一、二級毒品案件，經本院以97
    年度毒聲字第1393號裁定送觀察、勒戒後，認有繼續施用毒
    品之傾向，經本院以97年度毒聲字第2160號裁定送強制戒治
    ，於98年6 月22日執行完畢釋放出所，並由臺灣板橋地方法
    院檢察署檢察官以98年度戒毒偵字第520 號為不起訴處分確
    定；(三)98年間因施用第一級毒品、第二級毒品案件，經本院
    以99年度訴字第620 號判決分別判處有期徒刑7 月、3 月，
    並定應執行刑有期徒刑8 月確定；(四)99年間因施用第一級毒
    品、第二級毒品案件，經本院以99年度訴字第2860號判決分
    別判處有期徒刑7 月、5 月，並定應執行刑為有期徒刑10月
    （上開(三)、(四)所示之罪刑現正執行中）。詎其仍不知悔改，
    於前揭觀察勒戒執行完畢釋放後，復基於施用第一級毒品海
    洛因及第二級毒品甲基安非他命之犯意，於99年11月22日10
    時許，在新北市五股區友人處所內，以將海洛因及甲基安非
    他命摻合置於玻璃球內後，並燒烤玻璃球吸食煙氣之方式同
    時施用海洛因及甲基安非他命1 次。嗣於同年11月23日7 時
    50分許，因另案通緝，為警於新北市○○區○○街35號1 樓
    前為警查獲，經其同意後採集尿液檢體，其於警方採集之尿
    液送驗後，檢驗結果出具前，即犯罪未發覺前，僅向警方坦
    承其於前開時地施用第二級毒品甲基安非他命之犯行，經送
    驗結果呈嗎啡及甲基安非他命陽性反應，始悉上情。
二、案經新北市政府警察局蘆洲分局移送臺灣板橋地方法院檢察
    署檢察官偵查起訴。
    理  由
一、按除被告所犯為死刑、無期徒刑、最輕本刑為三年以上有期
    徒刑之罪或高等法院管轄第一審案件者外，於前條第一項程
    序進行中，被告先就被訴事實為有罪之陳述時，審判長得告
    知被告簡式審判程序之旨，並聽取當事人、代理人、辯護人
    及輔佐人之意見後，裁定進行簡式審判程序，刑事訴訟法第
    273 條之1 第1 項定有明文。本件被告陳家興所犯毒品危害
    防制條例第10條第1 、2 項之施用第一、二級毒品罪，均非
    屬最輕本刑為3 年以上有期徒刑之罪，且被告於本院100 年
    2 月25日準備程序進行中，已就被訴之事實為有罪之陳述，
    經審判長告知被告簡式審判程序之旨後，被告及公訴人均同
    意改依簡式審判程序審理，本院合議庭乃依上揭規定，裁定
    本件由受命法官獨任進行簡式審判程序，合先敘明。
二、上揭犯罪事實，業據被告陳家興坦承不諱，又其於經警查獲
    後所採集之尿液檢體，經臺灣檢驗科技股份有限公司以氣相
    層析質譜儀法鑑定結果，呈鴉片類（嗎啡）及安非他命類（
    甲基安非他命）陽性反應，有新北市政府警察局蘆洲分局
    偵辦毒品案件尿液代號對造表（尿液檢體編號：I0000000號
    ）及該公司出具之濫用藥物檢驗報告（報告日期：2010/12/
    8 ，報告編號：UL/2010/B0000000）各1 份附卷可稽（按施
    用海洛因後，係以嗎啡型態自尿液排出），足認被告自白應
    與事實相符，堪予採信。
三、按92年7 月9 日新修正之毒品危害防制條例刪除二犯及三犯
    之規定，一改修法前繁雜之處遇程式，僅將施用毒品者簡化
    區分為初犯、再犯，並認施用毒品者係屬病患性犯人，以觀
    察、勒戒戒除其身癮，並以強制戒治去除其心癮。經觀察、
    勒戒或強制戒治執行完畢釋放後，若係5 年後再犯該條例第
    10條施用毒品罪者，與同條例第20條第1 項、第2 項關於「
    初犯」之處理方式相同，檢察官應先聲請法院裁定令被告入
    勒戒處所觀察、勒戒，並視有無繼續施用毒品傾向，決定應
    予釋放、為不起訴之處分，或應聲請法院裁定令入勒戒處所
    強制戒治；若係5 年內「再犯」同條例第10條施用毒品罪者
    ，依同條例第23條第2 項規定，檢察官則應依法追訴。觀諸
    該條例第23條第3 項之修正理由：「觀察、勒戒或強制戒治
    5 年後再犯者，顯見前所實施之觀察、勒戒或強制戒治已足
    以遮斷其施用毒品之癮，為期自新及協助其戒除毒癮，對此
    5 年後再犯者，爰明定仍適用初犯之規定，先經觀察、勒戒
    、強制戒治之程式。」及同條例第23條第2 項之修正理由：
    「為配合簡化施用毒品犯之刑事處遇程式，並鑑於經觀察、
    勒戒或強制戒治執行完畢釋放後5 年內再犯者，其再犯率甚
    高，原據以實施之觀察、勒戒及強制戒治既已無法收其實效
    ，自應施以刑事處遇。」顯然如施用毒品者係前經觀察、勒
    戒或強制戒治等治療程式執行完畢5 年後，始再施用毒品之
    「初犯」，因前所執行之觀察、勒戒或強制戒治已足收戒除
    毒癮之效，自應重新執行觀察、勒戒或強制戒治等治療程式
    ，並於治療程式執行完畢後，由檢察官為不起訴處分，毋庸
    對之追訴處罰；反之，在「再犯」之情形，因其先前所為治
    療程序顯未能收戒斷毒癮之效，且考量施用毒品者之再犯率
    偏高，乃簡化其刑事處遇程式，而逕予追訴處罰，不再施以
    治療程式。參酌上開立法理由，修正毒品危害防制條例就施
    用毒品者，祇於「初犯」及「5 年後再犯」二種情形，有其
    追訴條件之限制，即須於初犯經觀察、勒戒或強制戒治釋放
    後，5 年內均無施用毒品之行為，始能認其前所實施之觀察
    、勒戒或強制戒治已足遮斷毒癮，而得於5 年後再犯時，再
    予適用初犯之規定，重行觀察、勒戒等程式。倘5 年內已經
    再犯，被依法追訴處罰，縱其第3 次（或第3 次以上）施用
    毒品之時間在初犯釋放5 年以後，即與「5 年後再犯」之情
    形有別，且因已於「5 年內再犯」，顯見其再犯率甚高，原
    實施觀察、勒戒或強制戒治，已無法收其實效，而無5 年戒
    斷期之存在，自無再經觀察、勒戒及強制戒治之必要，應由
    檢察官逕行起訴，始符新法修正之本旨。經查，被告前於(一)
    民國91年間因施用第二級毒品案件，經本院以91年度毒聲字
    第3598號裁定送觀察、勒戒後，認無繼續施用毒品之傾向，
    於91年12月4 日釋放出所，並由臺灣板橋地方法院檢察署檢
    察官以91年度毒偵字第3718號為不起訴處分確定；(二)嗣於97
    年間因施用第一、二級毒品案件，經本院以97年度毒聲字第
    1393號裁定送觀察、勒戒後，認有繼續施用毒品之傾向，經
    本院以97年度毒聲字第2160號裁定送強制戒治，於98年6 月
    22日執行完畢釋放出所，並由臺灣板橋地方法院檢察署檢察
    官以98年度戒毒偵字第520 號為不起訴處分確定；(三)98年間
    因施用第一級毒品、第二級毒品案件，經本院以99年度訴字
    第620 號判決分別判處有期徒刑7 月、3 月，並定應執行刑
    有期徒刑8 月確定；(四)99年間因施用第一級毒品、第二級毒
    品案件，經本院以99年度訴字第2860號判決分別判處有期徒
    刑7 月、5 月，並定應執行刑為有期徒刑10月（上開(三)、(四)
    所示之罪刑現正執行中），有臺灣高等法院被告前案紀錄表
    1 份附卷可按，其於5 年內再犯毒品危害防制條例第10條之
    罪，與毒品危害防制條例第23條第2 項之起訴條件符合。綜
    上，本案事證明確，被告前開犯行洵堪認定，應予依法論科
    。
四、核被告陳家興所為，係犯毒品危害防制條例第10條第1 項之
    施用第一級毒品罪及同條第2 項之施用第二級毒品罪。被告
    施用前持有海洛因、甲基安非他命之低度行為，分別為施用
    之高度行為所吸收，不另論罪。其於施用前持有第一級毒品
    海洛因及持有第二級毒品甲基安非他命之低度行為，應分別
    為施用之高度行為所吸收，均不另論罪。又起訴書記載被告
    係於99年11月22日某時、同年11月23日9 時50分許警方採集
    其尿液檢體回溯26小時內之某時，均在不詳處所內，以不詳
    方式，分別施用甲基安非他命及海洛因各1 次，而認被告所
    犯上開2 罪應分論併罰云云。惟被告陳稱其係於99年11月22
    日10時許，在新北市五股區友人處所內，將海洛因及甲基安
    非他命摻合後一起放入玻璃球內，以燒烤玻璃球吸食煙氣之
    方法，同時施用海洛因及甲基安非他命1 次等情在卷，經查
    無積極證據足資證明被告係於不同時間、以不同方法分別施
    用海洛因、甲基安非他命，且司法實務上亦曾見施用毒品者
    將海洛因及甲基安非他命混合施用之案例，依「罪證有疑，
    利於被告」之法理，本件尚難認定被告係分別以不同方法施
    用海洛因及甲基安非他命。是被告以一行為同時施用海洛因
    及甲基安非他命，為想像競合犯，應依刑法第55條規定從一
    重即施用第一級毒品罪處斷。再按刑法第62條所規定之自首
    ，以對於未發覺之罪，向有偵查權之機關或公務員自承犯罪
    ，進而接受裁判為要件；而具有連續犯或牽連犯等裁判上一
    罪關係之犯罪，苟全部犯罪未被發覺前，行為人僅就其中一
    部分犯罪自首，固仍生全部自首之效力，反之，倘其中一部
    分犯罪已先被有偵查權之機關或公務員發覺，行為人事後方
    就其餘未被發覺之部分，自動供認其犯行時，因與上開自首
    之要件不符，自不得適用自首之規定減輕其刑（最高法院83
    年度台上字第3935號、87年度台上字第2656號、90年度台上
    字第5435號判決要旨參照），查被告陳家興因另案通緝，為
    警於99年11月23日7 時50分許，在新北市○○區○○街35號
    1 樓前為警查獲，經其同意後採集尿液檢體，其於警方採集
    之尿液送驗後，檢驗結果出具前，即犯罪未發覺前，向警方
    坦承其於前開時地施用第二級毒品甲基安非他命之犯行並接
    受裁判，此有該日之調查筆錄在卷可稽（見臺灣板橋地方法
    院檢察署100 年度毒偵字第540 號卷第5 頁），是被告於全
    部犯罪未被發覺前，就其中一部份犯罪自首，依前揭裁判意
    旨，仍生全部自首之效力，爰依刑法第62條前段之規定減輕
    其刑。爰審酌被告前有多次施用毒品前科，素行不佳，有前
    開前案紀錄表可參，未思改過自新，復於另案遭通緝期間，
    再犯本件施用毒品案件顯然先前所受保安處分及刑之宣告、
    執行，均未收矯治、警惕之效，被告既無確實戒毒之決心，
    已難自拔，自應施以相當之刑罰，以期收教化之功能，兼衡
    其自知事證明確而坦承施用犯行，且其施用毒品犯行所生危
    害，主要以自戕身心健康為主，對於他人生命、身體、財產
    等法益，尚未查得重大直接危害等一切情狀，量處如主文所
    示之刑，以示懲儆。
據上論斷，應依刑事訴訟法第273 條之1 第1 項、第299 條第1
項前段，毒品危害防制條例第10條第1 項、第2 項，刑法第11條
前段、第62條前段、第55條，判決如主文。
本案經檢察官姜麗君到庭執行職務。
中    華    民    國   100    年    2     月    25    日
                  刑事第十四庭  法  官  傅明華
上列正正本證明與原本無異。
如不服本判決，應於判決送達後10日內敘明上訴理由，向本院提
出上訴狀 (應附繕本) ，上訴於臺灣高等法院。其未敘述上訴理
由者，應於上訴期間屆滿後20日內向本院補提理由書「切勿逕送
上級法院」。
                                書記官  蔡一如
中    華    民    國   100    年    2     月    25    日
附錄本案論罪科刑法條全文：
毒品危害防制條例第10條：
施用第一級毒品者，處6 月以上5 年以下有期徒刑。
施用第二級毒品者，處3 年以下有期徒刑。